【裁判字號】    99,台上,2372
【裁判日期】    990422
【裁判案由】    偽造文書
【裁判全文】
最高法院刑事判決            九十九年度台上字第二三七二號
上  訴  人  甲○○
上列上訴人因偽造文書案件，不服台灣高等法院中華民國九十九
年三月五日第二審判決（九十九年度上訴字第三四二號，起訴案
號：台灣板橋地方法院檢察署九十八年度偵字第一二三一號），
提起上訴，本院判決如下：
    主  文
上訴駁回。
    理  由
按刑事訴訟法第三百七十七條規定，上訴於第三審法院，非以判
決違背法令為理由，不得為之。是提起第三審上訴，應以原判決
違背法令為理由，係屬法定要件。如果上訴理由書狀並未依據卷
內訴訟資料，具體指摘原判決不適用何種法則或如何適用不當，
或所指摘原判決違法情事，顯與法律規定得為第三審上訴理由之
違法情形，不相適合時，均應認其上訴為不合法律上之程式，予
以駁回。本件原判決係以依刑事訴訟法第三百六十一條第二項規
定，提起第二審上訴，上訴書狀應敘述具體理由，為第二審上訴
必備之程式，其理由具體與否，屬第二審法院審查範圍，倘所敘
述之上訴理由不具體，即屬同法第三百六十二條前段所定「上訴
不合法律上之程式」，第二審法院應依同法第三百六十七條前段
規定，逕以判決駁回之，無定期命補正問題，此與上訴書狀全未
敘述上訴理由者，第一審法院應依同法第三百六十一條第三項之
規定定期間先命補正之情形，尚屬有別。又第二審上訴之目的，
既在於請求撤銷、變更原判決，則所謂具體理由，必係依卷內既
有訴訟資料或提出新事證，指摘或表明第一審判決有何採證、認
事、用法或量刑等足以影響判決本旨之不當或違法，而構成應予
撤銷之具體事由，始克當之；倘形式上雖已提出具體事由，但所
指摘原判決之違法情形，實際上並不存在，既非得據以撤銷原判
決之事由，即非具體理由。上訴人甲○○因偽造文書案件，不服
第一審論處其連續行使偽造私文書，足以生損害於公眾及他人罪
刑之判決，提起第二審上訴，其上訴書狀所載上訴理由主張：本
案爭執點在於：(一)究係何人盜刻乙○○、丙○○及林志明等三
人之印章，上訴人有無與楊瑞雄、楊瑞興為犯意聯絡及行為分擔
？此均涉及法律適用之正確性；(二)天璇地轉有限公司（下稱天
璇地轉公司）設立前資本額查帳係何人委託洪明珠會計師辦理？
何人委託林東億會計師辦理設立登記？上開二爭點第一審從未調
查，遽為上訴人有罪之判決，有證據調查職責未盡、理由不備、
理由矛盾及適用法則不當之違法云云。實則第一審判決依憑上訴
人自白、證人林東億、楊明璋證言及華南商業銀行華江分行函文
，以上訴人既親自前往該分行申請開設天璇地轉公司籌備處帳戶
，對於當日存入該帳戶之資本額現金新台幣（下同）一百萬元來
源必有所知悉，而辦理公司設立登記所需之乙○○、丙○○及林
志明三人身分證影本，亦係上訴人向彼等三人親自收取，且上訴
人確實際介入天璇地轉公司營運，非單純為該公司之名義負責人
，因認上訴人與楊瑞雄、楊瑞興對於未經乙○○等三人同意，擅
自偽造彼等印章、印文而偽造第一審判決附表所示之私文書，並
持以辦理天璇地轉公司設立登記、變更登記等各節，應有犯意之
聯絡與行為之分擔，縱上訴人未實際盜刻乙○○等人印章，然其
既分擔向乙○○等人取得身分證影本、設立籌備帳戶、領取統一
發票購票證等行為，即難脫免共同正犯罪責等情，已於理由詳為
說明。又關於何人委託洪明珠、林東億會計師辦理天璇地轉公司
登記資本額查核報告及設立登記一節，經第一審傳訊證人洪明珠
、林東億到庭作證結果，雖因洪明珠、林東億未親自接觸客戶，
致未確知係何人委託彼等辦理上開簽證及設立登記手續，然林東
億另證稱其會計事務所人員經手天璇地轉公司設立登記，以何人
為公司負責人，係因應客戶要求，且其一向要求經辦人員必須與
負責人接觸，本件負責人既登記為上訴人，經辦人員應與上訴人
有接觸等語，益徵上訴人確親自參與公司設立之經過，亦經第一
審判決於理由內論述明確。上訴意旨徒憑己意，恣意漫指第一審
判決有就上開爭點未加調查即遽行判決之違法，顯非實情。此外
，上訴意旨並未具體指出或表明第一審判決有何採證、認事、用
法、量刑等足以影響判決本旨之不當或違法之理由，因認其非足
以動搖第一審判決之具體理由。依上說明，上訴人之上訴不合法
律上之程式，爰不經言詞辯論，判決駁回其第二審上訴。從形式
上觀察，並無任何違背法令之處。上訴人第三審上訴意旨固以第
一審判決怠於調查，即以臆測之方式，認上訴人對天璇地轉公司
冒用乙○○等三人名義，登記為該公司股東，應有所悉，而認定
上訴人應負共同偽造文書罪責；且既認楊瑞雄、楊瑞興就本件亦
應負共同正犯之責，卻未依上訴人之聲請傳訊彼等二人，亦有應
於審判期日調查之證據未予調查之違法；又第一審判決先認上訴
人辯稱楊瑞雄、楊瑞興二人為天璇地轉公司負責人一節，尚非無
據，乃又謂上訴人上開所辯係卸責之詞，另既認林億東未親自接
見客戶，又謂林億東親自帶同上訴人前往國稅局領取統一發票，
理由亦顯然前後矛盾。上訴人據以提起第二審上訴，原判決竟以
上訴人之第二審上訴未敘述具體理由，而未為實際直接審理，僅
以形式判決駁回，自有濫用刑事訴訟法第三百六十一條第二項規
定之違法云云。惟姑不論本件上訴意旨對第一審判決所為上開指
摘，是否符合該規定所稱之「具體理由」，上訴人提起第二審上
訴時，並非執此等對第一審判決之指摘為第二審上訴之理由，是
原判決認上訴人之第二審上訴未敘述具體理由，即非針對此等指
摘所為之判斷，乃本件上訴意旨竟以原判決認其對第一審判決此
等指摘均非具體理由，而主張原判決違法云云，顯係未依卷證而
為指摘，自不足據以辨認原判決已具備違背法令之形式要件。依
上揭說明，其上訴不合法律上之程式，應予駁回。
據上論結，應依刑事訴訟法第三百九十五條前段，判決如主文。
中    華    民    國  九十九  年    四    月  二十二  日
                      最高法院刑事第四庭
                          審判長法官  張  淳  淙
                                法官  劉  介  民
                                法官  蔡  彩  貞
                                法官  張  春  福
                                法官  林  勤  純
本件正本證明與原本無異
                                      書  記  官
中    華    民    國  九十九  年    四    月   三十   日
                                                       s

司法院資訊處製作；財團法人民間司法改革基金會備份。
